【裁判字號】    98,台上,5138
【裁判日期】    980910
【裁判案由】    常業竊盜
【裁判全文】
最高法院刑事判決            九十八年度台上字第五一三八號
上  訴  人  台灣高等法院檢察署檢察官
被      告  甲○○
                    號5樓
上列上訴人因被告常業竊盜案件，不服台灣高等法院中華民國九
十七年十一月十四日第二審更審判決（九十七年度重上更(三)字第
一二六號，起訴案號：台灣士林地方法院檢察署八十七年度偵字
第六八七二號），提起上訴，本院判決如下：
    主  文
原判決撤銷，發回台灣高等法院。
    理  由
本件原判決以公訴意旨略稱：被告甲○○意圖為自己不法之所有
，以竊盜為常業，自民國八十六年五月二日起，至八十七年七月
二十日止，多次以破壞門鎖、玻璃窗等方式，侵入如原判決附表
所列之劉郭猜等三十七處住宅行竊，竊得如同附表所示財物，嗣
於八十七年七月二十一日為警循線查獲，扣得大批手錶、項鍊、
戒指、手環、耳環等物。因認被告涉犯修正前刑法第三百二十二
條常業竊盜罪嫌，並應於刑之執行前令入勞動場所強制工作云云
。經審理結果，認為不能證明被告犯罪，因而撤銷第一審論處被
告常業竊盜罪刑部分（該被告因本案已羈押一年三月）之判決，
改判諭知被告無罪，固非無見。
惟查：證據之取捨與事實之認定，固由事實審法院本於職權自由
判斷，但其判斷不能違反經驗法則；且對於案內一切證據，應綜
合各方面情形為整體之觀察，並賦予客觀之評價，始為適法。本
件被告在案發之前，自八十六年三月間起至八十七年五月間止，
即因缺錢而多次持鑽石戒指、玉墜子、金項鍊、勞力士手錶、白
金戒指、鑽石項鍊赴泰來、廈門、石牌等當鋪典當，並流當多次
，有詹玫花、費允恕之警詢筆錄及收當物品資料查詢報表可稽（
見六八七二號警卷第二五至二七、三二、三三頁）。而案發當時
，被告已有位於台北市○○○路三九五巷四號自宅，卻不顧經濟
拮据，花錢另承租台北市○○路○段一０八號三樓之一房屋居住
，並於該租屋處被警起出大批鑽石戒指、玉墜子、金項鍊、勞力
士手錶、白金戒指、鑽石項鍊等「疑似贓物」；且被告於警員埋
伏其住處欲搜索之際，迅將手電筒、老虎鉗、螺絲起子及經特別
磨過之工具等物，丟棄於其住家隔壁之陽台，有記載：「……四
、手電筒肆個。五、老虎鉗伍支。六、螺絲起子捌支。七、作案
工具壹批。」之搜索扣押證明筆錄及「作案工具」之照片在卷可
憑，被告亦坦承上開工具有特別磨過，因怕遭警方誤會係「作案
工具」，故將之丟棄等情不諱（分見偵查卷第七、四五、五九頁
）。而原判決附表二編號一至十四（即第一審判決附表一）所示
被害人張黃治、陳秀芳、鄭美蓮、陳林郁美、翁柄豐、劉寶桂
、馮文琪、高志華、莊雪萍、張啟宣、陳鴛鴦、劉政宏、許重光
、孫愛雲等十四人，亦先後於警詢及第一審調查時，陳明彼等如
何根據前述「疑似贓物」之特徵，肯定係其遭竊之物品，其中編
號六、七、十三、十四之被害人劉寶桂、潘文琪、許重光、孫愛
雲等四人，更提出警製受理刑事案件報案三聯單，證實確有申報
失竊情事，有相關筆錄及上開報案三聯單存卷可查。本院前次判
決（九十七年度台上字第三一三一號）發回意旨已指明：認定事
實所憑之證據，不僅指直接證據而言，間接證據亦包括在內。被
告一再持珠寶飾品等財物至當鋪典當，並於警員前往其住處搜索
之際，將有特別磨過之工具丟棄於其住家隔壁之陽台，且被告謂
其從事珠寶業，但其名片卻記載為從事雕刻設計，而案發當時，
被告已有前述自宅，卻不顧經濟拮据，花錢另租屋居住，並於該
租屋處被警起出大批珠寶飾物（包括勞力士在內之手錶即有三十
餘只，見原審更(二)卷第一三八至一四一頁，此等手錶並非金飾，
無雕刻加工問題），且被告謂警方搜出之物均係其所購買，因沒
有錢才持往典當，但被告所述購買情節卻語焉不詳，前後不一，
讓人難以置信。究竟案發時被告從事何業？其被查獲之手錶、珠
寶飾物從何而來？被告既因缺錢必須一再典當物品，為何還要另
外租屋居住？何以上開工具要特別磨過，並於警員前來搜索之際
丟棄於其住家隔壁陽台？又被害人陳述其遭竊取財物，若已提出
警製受理刑事案件報案三聯單，以證實確有申報失竊情事，並能
詳敘其係如何辨認出所失竊財物之具體特徵，而出立贓物認領保
管收據向警方具領者，倘其供述內容並非出於「虛構」，自有相
當程度之可信性（見理由第三、四項）。倘前開被害人之陳述並
無不實，依其供述及其他間接證據資料為綜合判斷，能否謂不足
以證明被告有竊盜犯行，殊有研求餘地。而竊盜犯罪之特性，係
乘人不備而竊取之，除非現行犯，否則，被害人豈有可能指認被
告係何人？原審以被害人均未指認被告及失竊物品多係一般物品
等理由，資為有利被告之判斷，對於案內一切證據，並未細心勾
稽，綜合各方面情形為整體之觀察，賦予客觀之評價，遽認不能
證明被告犯竊盜罪，所為之論斷，難謂與採證法則無違。檢察官
上訴意旨執以指摘，為有理由，應認原判決仍有撤銷發回之原因
。
據上論結，應依刑事訴訟法第三百九十七條、第四百零一條，判
決如主文。
中    華    民    國  九十八  年    九    月    十    日
                      最高法院刑事第三庭
                          審判長法官  林  增  福
                                法官  張  清  埤
                                法官  陳  世  雄
                                法官  何  菁  莪
                                法官  王  居  財
      本件正本證明與原本無異
                                      書  記  官
中    華    民    國  九十八  年    九    月   十四   日
                                                      Ｑ


司法院資訊處製作；財團法人民間司法改革基金會備份。
